【裁判字號】    97,易,1705
【裁判日期】    970731
【裁判案由】    妨害家庭
【裁判全文】
臺灣臺中地方法院刑事判決              97年度易字第1705號
公  訴  人  臺灣臺中地方法院檢察署檢察官
被      告  丁○○○
上列被告因妨害家庭案件，經檢察官提起公訴（97年度偵字第45
73號），本院判決如下：
    主    文
丁○○○與有配偶之人相姦，處有期徒刑月，如易科罰金，以
新臺幣壹仟元折算壹日。
    犯罪事實
一、丁○○○明知黃建鴻係戊○○之夫，為有配偶之人。竟仍基
    於相姦之犯意，於民國九十六年八月二十五日前二、三日至
    九十六年八月二十五日下午四時三十分許間之某日某時，在
    丁○○○位於台中縣神岡鄉○○路九十七號住處之丁○○○
    之子丙○○房間內，與黃建鴻發生性行為一次。嗣於九十六
    年八月二十五日下午四時三十分許，丙○○【丙○○於九十
    六年八月二十五日前約二十日已搬出上址，在外租房居住，
    惟約二、三日會回上址一次】下班後，回到上址時，發現自
    己房間【丙○○搬出上址時，該房間有上鎖】內之地板上髒
    亂不堪，煙蒂、紙屑散置一地，又在自己之棉被上，見到有
    精液、陰毛等污穢物，丙○○直覺便係與其母丁○○○係男
    女朋友關係之黃建鴻之物。丙○○心中怒氣油然而生，遂將
    房間內之煙蒂、紙屑連同沾有污穢物之棉被打包，裝在垃圾
    袋內持至外面丟棄。嗣於當日晚上八時許，丙○○正與其舅
    舅張在上址客廳飲酒並向張抱怨黃建鴻與丁○○○之事
    時，適黃建鴻來到家中欲找丁○○○喝酒，丙○○見狀，不
    置可否，亦未搭理黃建鴻，顧自飲酒直至當日晚上九時許，
    便回其上開房間睡覺。待丁○○○與黃建鴻於當日晚上在上
    址及外面之便利商店陸續飲酒，直至翌日（九十六年八月二
    十六日）凌晨一時許，丁○○○與黃建鴻帶著醉意回到上址
    後，黃建鴻便逕自進入丙○○隔壁之房間休息，丁○○○亦
    獨自走到上址後方之房間休息。然因黃建鴻酒後在房間內大
    聲吵鬧，將丙○○吵醒，丙○○遂走出房間，欲前去制止黃
    建鴻。而丙○○一出房間，見黃建鴻站在隔壁房間的電腦旁
    邊，一時心生不滿，便向黃建鴻稱：「不要那麼大聲，我要
    睡覺。」等語。未料，黃建鴻聽到該語，亦被激怒，遂以：
    「你就出去睡就好了。」等語及「幹你娘、死囝仔。」等語
    辱罵丙○○，並顧自躺回床上。丙○○見狀，愈發惱怒，遂
    基於傷害人身體之犯意，走到黃建鴻之身旁，以拳頭毆打黃
    建鴻之左臉，並使黃建鴻因而翻落床下，丙○○又再趁勢以
    右腳踹黃建鴻之下半身，接著並以右拳重捶黃建鴻之左胸數
    拳，黃建鴻因逐漸無法反抗並呈疲軟之狀態，丙○○見黃建
    鴻已無大聲吵鬧後，遂回其房間睡覺。期間，丙○○與黃建
    鴻因打鬥導致該處血跡斑斑。然黃建鴻因傷勢過重而不斷呻
    吟，丙○○仍被吵得無法休息，便於九十六年八月二十六日
    凌晨二時三十分許，騎駛機車外出，此時，丁○○○聽聞丙○○之機車聲響，便從最後面之房間走到黃建鴻睡的房間探
    看，卻驚見該房間內有丙○○及黃建鴻之打鬥痕跡，並在上
    開二房間及房間門口均有血跡，且黃建鴻似已無生命跡象，
    察覺丙○○已經肇禍。正待丁○○○欲找人幫忙時，適其兄
    張回到該處，張見狀，便趕緊報警及通知救護車。丁○○○即於張前往該址巷口等待救護車之時，為使丙○○免
    遭刑責追訴，竟基於湮滅、隱匿關係他人刑事被告案件證據
    之犯意，以拖把擦拭清理上址丙○○、黃建鴻所睡二間房間
    之血跡，並將丙○○所穿之黑色褲子一起丟在洗手檯旁的水
    桶（丁○○○另涉湮滅證據罪，業據其認罪，於九十七年一
    月八日協商判決成立，判處有期徒刑四月，得易科罰金）。
    黃建鴻則於九十六年八月二十六日凌晨二時三十分許送醫，
    惟於到醫院前已死亡【註：丙○○所犯傷害致死罪，本院業
    於九十七年七月八日以九十六年度訴字第四四四二號判處其
    有期徒刑七年二月，現正上訴中，由臺灣高等法院臺中分院
    審理】，黃建鴻之妻戊○○經員警通知，始知悉上情。
二、案經戊○○提出告訴，由臺灣臺中地方法院檢察署檢察官偵
    查起訴。
    理     由
壹、程序部分：
    按「被告以外之人於審判外之陳述，雖不符前四條（指刑事
    訴訟法第一百五十九條之一至第一百五十九條之四）規定，
    而經當事人於審判程序同意作為證據，法院審酌該言詞陳述
    或書面陳述作成之情況，認為適當者，亦得為證據」，又「
    當事人、代理人或辯護人於法院調查證據時，知有第一百五
    十九條第一項不得為證據之情形，而未於言詞辯論終結前聲
    明異議，視為有前項之同意」，刑事訴訟法第一百五十九條
    之五第一項、第二項亦有明文。本件被告就檢察官提出之證
    據之證據能力，並未於言詞辯論終結前聲明異議，自視為同
    意，合先敘明。
貳、實體部分：
一、訊之被告丁○○○矢口否認有何相姦犯行，辯稱：伊與黃建
    鴻只是朋友關係，並未發生過性行為云云。按認定犯罪事實
    所憑之證據，並不以直接證據為限，即綜合各種間接證據，
    本於推理作用，為認定犯罪事實之基礎，如無違背一般經驗
    法則，尚非法所不許（最高法院四十四年台上字第七０二號
    判例意旨參照）。而通姦、相姦犯行，因涉及個人隱私權之
    保護，如欲於實施犯罪當場查獲，確有事實上之困難存在，
    因此判斷通姦、相姦罪之成立與否，自應本於各項證據綜合
    認定之。
二、經查：
（一）被告丁○○○於其子丙○○所犯傷害致死案件（本院九十
      六年度訴字第四四四二號）中，檢察官於九十六年八月二
      十七日在台中市立殯葬管理所訊問時（見該案九十六年度
      相字第一三三二號卷第一０四頁）即已供承：伊與黃建鴻
      是男女朋友關係，是最近才發生（性）關係；（伊與黃建
      鴻發生性關係）都在伊房間發生的【註：惟由下列丙○○
      之證詞，證明其二人發生性行為之地點，應係在丙○○之
      房間才是】等語明確。
（二）而被告之子丙○○於九十六年八月二十七日在其上開傷害
      致死案件檢察官訊問時亦供述：黃建鴻與伊母親是多年朋
      友，後來發展成男女朋友，伊於八月二十五日十七時許返
      家時，發現房間內之棉被、被單有黏黏液體及體毛，伊問
      在屋內打麻將的人，有誰進入伊房間睡覺，打麻將的人說
      是黃建鴻，伊覺得很髒，就用黑色塑膠袋把棉被、被單裝
      起來，放到住處屋外；伊推測黃建鴻與伊母親有發生過性
      關係，因為他們發展男女朋友關係，有一段時間等語；丙○○於其上開案件九十六年九月二十八日在地檢署偵查庭
      訊問時，仍再供稱：「（九十六年八月二十五日下午四點
      半左右，回到神洲路九十七號家中）我在家中是住在第一
      間房，回到家後，便回到房間內整理東西，那時，我看到
      地上很髒，有煙蒂、紙屑，且發現棉被上有精液、陰毛，
      我情緒有點生氣，所以將棉被連同要丟棄的衣物打包，拿
      出去丟。」等語，互核相符；又丙○○於九十六年十二月
      三日送審，本院訊問時，仍陳稱其母即本件被告丁○○○
      與黃建鴻是男女朋友關係無誤。另丙○○於本案件，檢察
      官九十七年三月十二日訊問時，以證人身分具結證稱：伊
      於九十六年八月二十六日案發前二十日搬到外面租屋；丁○○○與黃建交往已經有二、三年了；伊的房間平常很少
      有人會進去，因為伊有潔癖，不讓人進去伊房間；搬出去
      後伊房間是鎖來的等語，十分明確【參見九十七年度偵字
      第四五七三號偵查卷十五、十六頁〕。
（三）再參以證人甲○○（係被告胞弟之子）於丙○○所犯傷害
      致死案件九十六年九月十九日偵訊時供稱：「當日（九十
      六年八月二十五日）下午五點多時到被告家中，丙○○當
      時正在其房間整理東西，他看到我，問我有沒有到他房間
      睡覺，我跟他說沒有，他就跟我說，他的棉被有沾到男人
      的精液．．．」、「（問：丙○○有沒有住在丁○○○家
      中？」有，但有搬出去，只是他的東西和房間都保留著，
      他二、三天會回來一次。」等語
（四）另證人劉修宏（九十六年八月二十五日當日在被告丁○○○台中縣神岡鄉○○路九十七號住處打牌之其中一人）於
      丙○○所犯傷害致死案件，九十六年八月二十六日警詢時
      陳稱：丙○○回來台中縣神岡鄉○○路九十七號，進入房
      間內，隨後即出來詢問我們正在打麻將的四位，有誰進入
      他的房，我們都回答沒有，他就回房內整理出一包黑色塑
      膠袋出來，我就問他說那包是什麼東西，丙○○說那裡面
      的棉被上面有其他男人的東西，隨後就把那黑色塑膠袋丟
      在大門口等語；其於九十六年九月十九日偵訊時亦證稱：
      丙○○有在當天下午自外回來，先回他的房間整理東西，
      並拿著一個黑色塑膠袋，裡面丙○○說是棉被，拿到外面
      去丟棄．．．，我有問他要丟什麼東西，他回答我說：棉
      被上有男人的東西，讓我直覺，他指的就是男人的精液等
      物等語。
（五）綜上各情，益證丙○○上開供述確實可信。且證明被告丁○○○因於九十六年八月二十五日前二、三日至九十六年
      八月二十五日下午四時三十分許間之某日某時，在其台中
      縣神岡鄉○○路九十七號住處之丙○○房間內，與黃建鴻
      發生性行為一次，而將上開房間弄得髒亂不堪，煙蒂、紙
      屑散置一地，又在丙○○之棉被上，留有精液、陰毛等污
      穢物，以致丙○○於九十六年八月二十五日下午四時三十
      分許，回到其房間內，發現此種情形，有所不悅，而心生
      不滿，而此事亦正係丙○○最後犯下傷害致死案件之最後
      一個關鍵因素，否則，丙○○豈有毫無緣由的對其母親之
      朋友黃建鴻加以痛毆之理？是以，被告丁○○○之後於偵
      查及本院審理時均翻異前詞，供稱其與黃建鴻只是朋友關
      係，並未與其發生過性行為云云，顯係卸責之詞，不足採
      信。又丙○○因其母親即被告丁○○○與黃建鴻交往且又
      弄亂其房間之事，心生不滿，而黃建鴻於九十六年八月二
      十六日凌晨一時於飲酒後，又在其住處吵鬧，致惱怒，出
      拳毆打黃建鴻致其死亡，而被告丁○○○湮滅丙○○關係
      刑事被告案件之證據之罪嫌，業經臺灣臺中地方法院檢察
      署檢察官以九十六年度偵字第二０七七號提起公訴後，經
      本院於九十七年七月八日以九十六年度訴字第四四四二號
      判處丙○○有期徒刑七年二月，有本院九十六年度訴字第
      四四四二號刑事案件之影印卷一份在卷可參。從而，本件
      事證明確，被告丁○○○相姦犯行，足堪認定。
三、核被告丁○○○所為，係犯刑法第二百三十九條後段之相姦
    罪【按檢察官起訴事實雖認：被告丁○○○自九十六年八月
    二十五日前某日起至同年八月二十五日止，在其台中縣神岡
    鄉○○路九十七號住處，與黃建鴻發生數次性行等情，惟本
    院認除了被告丁○○○於九十六年八月二十五日前二、三日
    至九十六年八月二十五日下午四時三十分許間之某日某時，
    在台中縣神岡鄉○○路九十七號住處之其子丙○○房間內，
    與黃建鴻發生一次性行為之外，其餘之犯行，均無確切證據
    足資證明，而本院認檢察官所指被告丁○○○之相姦行為雖
    有多次號，惟因其時間緊密，侵害同一法益，依一般社會觀
    念，在刑法評價上，應視為數次之接續實施，應為包括之一
    罪，是以，除本件犯罪事實所載之該次有罪之相姦行為外，
    其餘犯行既無法證明，原均應為無罪之諭知，然其行為之性
    質既屬於包括一罪之接續犯行，故就其餘犯行，即不另為無
    罪之諭知，附此敘明】。爰審酌被告之前並無因案經判有期
    徒刑以上刑罰之前科紀錄，素行尚佳，又通姦、相姦罪本僅
    係國家就侵害婚姻貞潔性者予以刑罰之規定，然維繫婚姻關
    係存續之基礎係於雙方之互信及互愛，而非性關係本身，公
    部門權力干涉、介入之必要性及可能性並非無研求餘地，且
    情感面向之無暇、存續更非人民法律上之義務，因此其刑罰
    之目的，無非係就告訴人維繫婚姻所繼續存在之利益予以保
    護。又通姦、相姦此類行為在風氣開放之現今社會，所造成
    之不良觀感或影響，亦屬有限，故被告於刑罰上之可責性容
    非重大，刑度原不宜過於嚴苛，然慮及被告為有相當社會經
    驗之成年人，對於刑法上處罰相姦罪刑之規定應知之甚明，
    仍予為之，對於告訴人仍造成一定程度之傷害，並考量其犯
    罪後仍矯言圖卸，並無悔意，亦未對告訴人表達抱歉之意等
    一切情狀，量處如主文所示之刑，並諭知易科罰金之折算標
    準。
據上論斷，應依刑事訴訟法第二百九十九條第一項前段，刑法第
二百三十九條後段、第四十一條第一項前段，判決如主文。
本案經檢察官乙○○到庭執行職務。
中    華    民    國    97    年    7     月    31    日
                  刑事第二庭    法  官  曾佩琦
上正本證明與原本無異。
如不服本判決，應於收受送達後十日內向本院提出上訴書狀（應
敘述具體理由並附繕本）。
上訴書狀如未敘述理由，應於上訴期間屆滿後二十日內補提理由
書於本院。
                                書記官  林念慈
中    華    民    國    97    年    7     月    31    日
附錄本案論罪科刑法條：
【刑法第二百三十九條】
  有配偶而與人通姦者，處一年以下有期徒刑。其相姦者亦同。


司法院資訊處製作；財團法人民間司法改革基金會備份。
